最高法院刑事判決　　　　　　　　　　　　　　　九十三年度台上字第二九五四號
　　上　訴　人　甲○○
　　　　　　　　乙○○
右上訴人等因走私案件，不服台灣高等法院高雄分院中華民國九十三年三月三十日第
二審判決（九十二年度上訴字第一九五九號，起訴案號：台灣高雄地方法院檢察署九
十年度偵字第五四０一號），提起上訴，本院判決如左：
    主　文
上訴駁回。
　　理　由
按刑事訴訟法第三百七十七條規定，上訴於第三審法院，非以判決違背法令為理由，
不得為之。是提起第三審上訴，應以原判決違背法令為理由，係屬法定要件。如果上
訴理由狀並未依據卷內訴訟資料，具體指摘原判決不適用何種法則或如何適用不當，
或所指摘原判決違法情事，顯與法律規定得為第三審上訴理由之違法情形，不相適合
時，均應認其上訴為違背法律上之程式，予以駁回。本件上訴人甲○○上訴意旨略稱
：(一)、甲○○於原審已具狀主張渠若知悉走私未稅洋菸，自不可能出名擔任安莉行有
限公司（下稱安莉行）之負責人，且渠在與陳文居就高雄市苓雅區○○○路二一二號
十一樓之二房屋簽訂租約前，從未與陳文居見過面，簽訂租約後更無於民國八十九年
九月中旬，在高雄港第六十三號碼頭交付租金予陳文居，另號碼000000000
0號之行動電話，自始至終均是由上訴人乙○○使用，甲○○未曾使用，原判決竟為
相反之認定，且其亦不知貨櫃司機所載之貨物為何，更未與貨櫃司機聯絡，因而請求
傳訊陳文居、貨櫃司機及調閱該行動電話之通聯紀錄，以查明上情，但原審未予調查
，復不於判決中說明其理由，自有應於審判期日調查之證據而未予調查及判決理由不
備之違法。(二)、甲○○於原審準備程序時，由於深知渠被汪家宇（經第一審通緝中）
利用去走私，而有疏忽，乃自承犯罪，並請求從輕量刑，盼給予自新之機會，但原判
決竟謂甲○○否認有走私犯行，顯與卷內資料不符，有證據上理由矛盾之違誤。(三)、
依證人杜文禎之供述，渠為安莉行報關，皆係由汪家宇自大陸以電話或傳真與渠聯絡
，甲○○僅拿一次錢給渠，另尚有二、三個人拿錢給渠，甲○○亦稱不認識安莉行之
其餘股東，足證汪家宇才是安莉行之實際負責人，原判決對杜文禎、甲○○上開有利
之供述，未予斟酌，亦有判決理由不備之違法。(四)、甲○○係受汪家宇之利用，且為
保有工作才犯罪，而其無前科，素行良好，又有父母、子女待扶養，請予宣告緩刑云
云。另乙○○上訴意旨則略稱：(一)、高雄市苓雅區○○○路二一二號十一樓之二房屋
租賃契約書係陳奇伯（業經判決無罪確定）所撰寫，其上之安莉行印章則是甲○○蓋
用的，乙○○僅係介紹屋主將房屋出租予安莉行，且幫安莉行辦理發票購買證，所為
均與本件走私犯行無關。另證人謝秀容已證明安莉行之統一發票係其領取，原判決卻
誤認該統一發票係乙○○帶吳淑娟去辦理、領取；又證人杜文禎亦證明本件貨櫃走私
與乙○○無關，且安莉行之報關退押款支票係其交予里長即陳奇伯辦公室的人，而使
用該支票者才是本件涉案人，原判決不予追查，卻誤認該退押款支票，與本案無關，
均有未當。(二)、乙○○於第一審已具狀請求調閱0000000000號電話之通聯
紀錄，以查明該電話與本件犯罪無關，又本件安莉行之到貨通知單上註記有收貨人之
電話號碼，原審未予查證，竟遽認0000000000及0000000000、
0000000000等號碼之行動電話為走私之工具，令人費解。(三)、汪家宇業經
通緝中，如何支付甲○○、謝秀容薪水、記帳費，故甲○○、謝秀容所述均係偽證云
云。
惟查：(一)、原判決撤銷第一審關於甲○○、乙○○部分之不當科刑判決，改判仍論處
甲○○、乙○○以共同私運管制物品進口逾公告數額罪刑之判決，已依卷證資料敘明
其所憑之證據及認定之理由。而以甲○○、乙○○雖均否認犯罪，甲○○辯稱：伊僅
係單純受汪家宇僱用，擔任安莉行之名義負責人，並依汪家宇指示，協助處理該行在
台灣之進口業務，但伊不知貨櫃內夾藏有走私之未稅洋菸，且伊未實際介入安莉行之
進口業務及相關聯繫事項云云；乙○○則辯稱：伊因曾擔任報關業務，與汪家宇、甲
○○熟識，乃幫忙他們辦理發票購買證，但伊於發票辦妥後，即未再參與，且未與汪
家宇、甲○○走私洋菸云云，乃卸責之詞，不足採信，於理由詳加說明及指駁。經核
所為論敘，均與卷內證據資料相符，從形式上觀察，並無違背經驗法則、論理法則等
違法情形存在。(二)、原判決係採取證人陳文居所證：乙○○與甲○○一同向伊租取高
雄市苓雅區○○○路二一二號十一樓之二房屋，供作安莉行營運之地址，且由乙○○
於八十九年九月中旬在高雄港六十三號碼頭，為安莉行交付八十九年八月及九月租金
共新台幣一萬六千元予伊等語為據（見原判決第五頁第十七行至六頁第一行），並無
認定由甲○○於八十九年九月中旬，在高雄港第六十三號碼頭交付租金予陳文居；另
原判決已依甲○○、乙○○之供述，及卷附之中華電信股份有限公司電話申請人查詢
表所載，認定0000000000號行動電話雖係由汪家宇以甲○○名義申請，但
自八十九年八月二日該行動電話租用後，至本案發生時，該行動電話均係由乙○○所
持用（見原判決第六頁第十行至第十三行）；再原判決事實欄係認由乙○○偕同吳淑
娟至高雄市稅捐稽徵處「申辦」安莉行之營業用統一發票備用（見原判決第二頁第十
六行），並非認乙○○偕同吳淑娟至高雄市稅捐稽徵處「領取」安莉行之營業用統一
發票。是甲○○上訴意旨(一)謂：原判決認定甲○○於八十九年九月中旬，在高雄港第
六十三號碼頭交付租金予陳文居，且0000000000號行動電話自租用後，係
由甲○○使用云云，及乙○○上訴意旨(一)謂：原判決誤認安莉行之統一發票係乙○○
帶吳淑娟去領取云云，均非依據卷內資料執為指摘，自非適法之第三審上訴理由。(三)
、另依原判決事實欄所載，本件夾藏未稅洋菸之五隻貨櫃，於八十九年九月二十八日
由貨櫃輪載運到達高雄港，隨即經高雄關稅局會同相關人員查獲（見原判決第三頁第
三行至第八行），且證人杜文禎亦證稱：伊當時打電話請田愛玉小姐去拖貨櫃，但田
愛玉回伊電話，說海關不讓她拖，請伊去處理，故田愛玉說該等貨櫃要拖去何處還不
知道等語（見第一審卷第八十八頁）；再一般電信機關對電話通聯紀錄之保存期限僅
六個月，而甲○○於九十二年九月十六日及乙○○於九十一年五月一日分別具狀請求
原審調查0000000000號行動電話之通聯紀錄時（見第一審卷第一七一頁；
原審卷第十四頁），距本案發生之八十九年九月間，均已逾六個月之保存期限；又依
卷附本件安莉行之到貨通知單（見偵字第二八二三七號卷第三十二頁）所示，其上所
載收貨人之傳真電話號碼，係緊接註記於安莉行地址之後，應屬安莉行所有，且依證
人田愛玉之證述，杜文禎提供給伊俾聯絡本件進口貨櫃貨主之0000000000
及0000000000號二支行動電話，均為乙○○所持用（見原判決第六頁第四
行至第七行）。故原審縱未傳訊拖車行之司機、調閱0000000000號行動電
話之通聯紀錄及查證該到貨通知單上註記之傳真電話號碼誰屬，俾究明甲○○、乙○
○是否涉犯本件走私，亦無調查未盡之違誤。(四)、甲○○於原審準備程序時，雖曾自
承犯罪，並請求從輕量刑，給予自新之機會（見原審卷第五十二頁），但其嗣又否認
有走私之故意，辯稱：「我不知情被人利用，請法官從輕量刑判緩刑」、「我不知道
，這些東西進來裝箱時我不知道」等語（見原審卷第一二一頁、第一八六頁），是原
判決謂甲○○否認有走私犯行，應與卷內資料並無不合。(五)、原判決依證人杜文禎之
證述，而認甲○○係代汪家宇處理安莉行進口之貨物，如甲○○與汪家宇無走私洋菸
進口之犯意聯絡，又如何能處理本件走私進口之未稅洋菸，二人顯有走私未稅洋菸進
口之共同犯意（見原判決第五頁第九行至第十六行）；又甲○○於法務部調查局航業
海員調查處高雄航業海員調查站詢問時已供稱：「汪家宇……要我負責聯絡事務及擔
任安莉行有限公司負責人，汪家宇告訴我其餘的股東他都已經找好了……」等語（見
偵字第五四０一號卷第二十八頁反面、第二十九頁），已坦承其與安莉行其餘股東不
認識，是安莉行之進口報關係否由汪家宇與證人杜文禎聯絡及甲○○是否認識安莉行
其餘股東，皆與甲○○有否參與本件走私犯行無涉。故原判決雖未將甲○○上訴意旨
(三)所指之杜文禎、甲○○供述，於理由中加以論敘，理由固稍欠周延，但於原判決之
結果顯然無影響，依刑事訴訟法第三百八十條規定，亦不得資為提起第三審上訴之理
由。(六)、原判決依據證人杜文禎所證：關於安莉行之退押款係交給里長（指陳奇伯）
辦公室的人，與本件走私無關等語，及汪家宇在本件走私未稅洋菸之前，曾有二、三
次委託杜文禎辦理大陸冥紙報關進口，因認本件以前之安莉行報關退押款係交給何人
，顯與本件走私未稅洋菸案無關等情（見原判決第六頁最後一行至第七頁第四行），
核無違誤。乙○○上訴意旨(一)謂：原判決未追查安莉行之報關退押款交給何人，實有
未當云云，係徒憑己見，就原判決已說明事項或屬原審採證認事職權之適法行使，任
意指摘，顯與法律規定得為第三審上訴理由之違法情形，不相適合。至於其餘之爭辯
，則屬單純事實之爭執，亦非適法之第三審上訴理由。其上訴違背法律上之程式，應
予駁回。又本件既經程序上駁回，甲○○上訴意旨請求宣告緩刑，本院自無從斟酌，
併此敘明。
據上論結，應依刑事訴訟法第三百九十五條前段，判決如主文。
中　　　華　　　民　　　國　　九十三　　年　　　六　　　月　　　十　　　日
　　　　　　　　　　　　　　　最高法院刑事第八庭
                                  審判長法官  陳　炳　煌
                                        法官  陳　世　雄
                                        法官  韓　金　秀
                                        法官  吳　信　銘
                                        法官  徐　文　亮
      右正本證明與原本無異
                                              書  記  官
中　　　華　　　民　　　國　　九十三　　年　　　六　　　月　　 十四 　　日
                                                                        Ｌ
